臺灣高等法院臺中分院刑事判決　　　　 96年度上訴字第230號
上　訴　人　臺灣南投地方法院檢察署檢察官
被　　　告　甲○○
　　　　　　　　　　現於臺灣臺中監獄臺中分監執行中
上列上訴人因被告搶奪等案件，不服臺灣南投地方法院九十五年
度訴字第八四四號中華民國九十五年十一月二十九日第一審判決
（起訴案號：臺灣南投地方法院檢察署九十五年度偵緝字第一九
七號、九十五年度偵字第三九○○號、九十五年度毒偵字第一五
○○號），提起上訴，本院判決如下：
    主  文
原判決關於甲○○被訴搶奪無罪部分，撤銷。
甲○○以強暴使人行無義務之事，累犯，處有期月，如易科罰
金，以新台幣壹仟元折算壹日；又以強暴使人行無義務之事，累
犯，處拘役伍拾日，如易科罰金，以新台幣壹仟元折算壹日。
    事  實
一、甲○○前曾於民國（下同）九十年間，因犯竊盜罪，經臺灣
    南投地方法院判處有期徒刑一年四月確定，後經入監執行，
    於九十一年十月二十九日假釋出獄交付保護管束，並於九十
    二年一月五日保護管束期滿，其假釋未被撤銷，以已執行完
    畢論。
二、惟甲○○仍不知警惕，因被警員追捕，乃於九十五年八月四
    日上午十一時二十分許，在南投縣埔里鎮○○街五八六號前
    ，未徵得乙○○之同意，即施以腕力而以強暴方法強行借車
    而將車牌號碼為一七三八－ＪＡ號之自用小貨車（當時貨車
    鑰匙插在電門上）駛離現場。其後甲○○將上開自用小貨車
    駛至南投縣埔里鎮○○路一八五之二號即王昭金（係甲○○
    之叔父）、丁○○（係甲○○之嬸嬸）所共同經營之機車店
    停放之後，因仍未擺脫警員追捕，為搭車到台中，又另行起
    意，再於同日上午十一時三十分許，又施以腕力而以強暴方
    法強行借車，而將丁○○停放在店門口之車牌號碼ＬＮＫ－
    ０８５號重型機車（當時機車鑰匙插在電門上）駛離現場，
    後騎乘至同鎮愛蘭里之車站放置。
三、案經南投縣警察局埔里分局移請臺灣南投地方法院檢察署檢
    察官偵查起訴。
    理  由
一、本案被告甲○○（以下簡稱為被告）於本院審理時，雖坦承
    伊為逃避警方追捕，確有先後於上開時、地，分別將乙○○
    所有車牌號碼為一七三八－ＪＡ號之自用小貨車、及丁○○
    所有車牌號碼為ＬＮＫ－０８５號之重型機車駛至上開地點
    之情事，惟被告矢口否認此有何犯罪情事，並辯稱：伊有開
    口借車，並無不法所有意圖，應不為罪等語。
二、然查：
（一）本案被害人乙○○就被告借車之經過，除於警訊指述：「
      於今日１１時２０分許，我在埔里鎮○○里○○街５８６
      號住處內工作，突見甲○○（男、６７．８．２１、Ｚ0
      00000000、埔里鎮○○里○○路８２－１號）氣
      喘如牛的跑到我家，要向我借機車，我跟他說機車發不動
      ，他就在未經我允許下，逕自將我所有之１７３８－ＪＡ
      號自小貨車竊走，當時我一直追喊他不可將車開走，他根
      本不聽」、「（該車當時有無上鎖？）沒有，我當時因為
      要外出工作、所以將鑰匙插在車上鑰匙孔內」、「因當時
      我發現後面有人在追他，後來經詢問，才知道是警方在後
      追捕他，他因快被警方追上情急下才竊走我的車子當逃逸
      工具」、「（甲○○）僅止認識而已，只知他住在同里內
      ，沒有仇恨」等語（見３９００號偵卷第１３－１７頁，
      又上開警訊陳述之證據能力為被告所是認）之外，被害人
      乙○○並於原審法院審理時，以證人之身分證述：「我當
      時剛好回家，當時被告很喘的跑進來，他跟我說他要借機
      車，我說好，機車發不動，我的汽車鑰匙剛好插在車上，
      他就把我的自小貨車開走，我在後面喊他，後來我看到警
      察來，我才知道警察在追他」、「．．．我當時在家裏做
      白鐵鑽孔，我聽到引擎的發動聲音我跑出來就來不及了，
      他已經開走了」、「（為何願意借他機車？）我認識他且
      知道他住在哪裏不怕他不還」、「（被告開走你的貨車是
      否不打算還你？）他應該是借用而已不會不還我」、「（
      被告是否因為機車發不動才去開貨車？）是」等情（原審
      卷第５４－５７頁）。依據被害人乙○○之上開指證，被
      告係在並未徵得被害人乙○○之同意之情形下，施以腕力
      而以強暴方法強行借車，而將上開車牌號碼為一七三八－
      ＪＡ號之自用小貨車駛離現場，要可認定。
（二）又就被告在南投縣埔里鎮○○路一八五之二號即王昭金與
      丁○○所共同經營之機車店騎走車牌號碼ＬＮＫ－０８５
      號重型機車之經過，被害人丁○○先於警訊指述：「車號
      ＬＮＫ－０８５重機車）車主是我的客人，他將該機車賣
      給我」、「（車號ＬＮＫ－０８５重機車）停放於埔里鎮
      ○○路１８５－２號前，鑰匙插於機車鑰匙孔上，沒有上
      鎖」、「約於今日十一時三十分許，甲○○駕駛一部自小
      貨車至我店裏，入門後即向我開口要借機車，我還來不及
      跟他說話，他就在未經我允許之情況下，將我停放在店門
      口之ＬＮＫ－０８５重機車騎走並將該自小貨車丟在店旁
      」等語（見３９００號偵卷第１８－２０頁）；後在原審
      法院審理時，並以證人身分證述：「（警訊筆錄內容）實
      在」、「．．．他在外面對廚房叫，說要嬸嬸我要借機車
      ，我出來就沒有看到人，我知道是被告叫的，我認得被告
      的聲音」、「（以前被告有無向你借過機車？）有、大約
      借過一、二次」、「（借的方式）大部分都會進到屋內等
      我同意才騎走」、「（當時鑰匙）插在機車上」等情（見
      原審卷宗第七五、七六頁）。依據被害人丁○○之上開指
      證，被告亦係在尚未徵得被害人丁○○之同意之情形下，
      施以腕力而以強暴方法強行借車，而將上開車牌號碼為Ｌ
      ＮＫ－０８５號重型機車駛離現場，亦可認定。
（三）復有贓物認領保管單、車輛竊盜詳細資料畫面各二件在卷
      可據，事證明確，被告之上開犯行堪以認定。
三、核被告上開所為，係犯刑法第三百零四條第一項之強制罪。
    公訴人雖指訴被告上開所為，均有不法所有之意圖，係犯同
    法第三百二十五條第一項之搶奪罪。惟刑法第三百二十五條
    第一項之搶奪罪，係以基於為自己或第三人不法所有之意圖
    ，而乘人不備搶奪他人財物，為犯罪構成要件。依據本案被
    害人乙○○、丁○○之上開指證內容，被告在為上開犯行之
    前，已與被害人乙○○、丁○○認識，並係被害人丁○○之
    姪；又在駛走上開車輛之前，被告均有開口借車，致被害人
    乙○○、丁○○均因此而可得知駛走上開車輛之人。審酌被
    告駛走上開車輛之經過，被告辯稱其無不法所有之犯意乙情
    ，應屬可信。雖被告在尚未徵得上開被害人之同意之情形下
    ，施以腕力而以強暴方法強行借車之行為，有犯刑法第三百
    零四條第一項之強制罪，但被告在行為時既無不法所有之意
    圖，所為即與刑法第三百二十五條第一項搶奪罪之犯罪構成
    要件並不該當。公訴人就被告上開所為，指訴被告係犯刑法
    第三百二十五條第一項之搶奪罪，此部分之起訴法條尚有未
    洽，惟因社會基本事實同一，本院仍應變更起訴法條而為審
    判。又被告先後所犯之上開強制罪，係可區分先後之二次犯
    罪行為，應分論併罰。另外，被告前曾於九十年間，因犯竊
    盜罪，經臺灣南投地方法院判處有期徒刑一年四月確定，後
    經入監執行，於九十一年十月二十九日假釋出獄交付保護管
    束，並於九十二年一月五日保護管束期滿，其假釋未被撤銷
    ，以已執行完畢論，上開事實有臺灣南投地方法院檢察署刑
    案資料查註紀錄表及本院被告全國前案紀錄表在卷可據。被
    告在受上開有期徒刑之執行完畢後，於五年之內再因故意而
    犯上開強制二罪，均為累犯，均應依法加重其刑。
四、原審判決就被告此部分所犯，認被告未犯刑法第三百二十五
    條第一項搶奪罪，固無不合，公訴人上訴意旨仍指訴被告有
    犯刑法第三百二十五條第一項搶奪罪，此部分上訴雖無理由
    ，但原審判決未變更起訴法條而論科被告所犯強制罪之罪責
    ，亦有未合，則原審判決就被告此部分被訴之犯罪事實，為
    被告無罪之判決，自有未洽，應由本院將原審就此部分之判
    決，予以撤銷改判。爰審酌被告之品行（有竊盜、贓物、違
    反毒品危害防制條例等犯罪紀錄）、犯罪動機、手段、所生
    危害之重輕、及犯罪後之態度等一切犯罪情狀，分別量處主
    文第二項所示之刑，並均諭知易科罰金之折算標準。
五、據上論斷，應依刑事訴訟法第三百六十九條第一項前段、第
    三百六十四條、第二百九十九條第一項前段、刑法第三百零
    四條第一項、第四十七條第一項、第四十一條第一項，判決
    如主文。
本案經檢察官丙○○到庭執行職務。
中　　華　　民　　國　　96　　年　　4　　月　　11　　日
            刑事第三庭    審判長法　官　王  增  瑜
                                法　官  蔡　紹　良
                                法　官  廖  柏  基
上列正本證明與原本無異。
檢察官得上訴。
被告不得上訴。
如不服本判決應於收受送達後十日內向本院提出上訴書狀，其未
述上訴之理由者並得於提起上訴後十日內向本院補提理由書（
須按他造當事人之人數附繕本）。
                                書記官  王  麗  英
中　　華　　民　　國　　96　　年　　4　　月　　11　　日
